【裁判字號】    95,訴,904
【裁判日期】    951226
【裁判案由】    拆屋還地
【裁判全文】
臺灣士林地方法院民事判決               95年度訴字第904號
原      告  丙○○
                        樓
被      告  甲○○
            乙○○
                        2
上列當事人間請求拆屋還地事件，本院於民國95年12月12日言詞
辯論終結，判決如下：
    主  文
被告應將坐落台北市○○區○○段二小段五三一之二地號土地上
，門牌號碼為台北市○○區○○路一段一八五號一樓、二樓、三
樓房屋，如附圖所示A 部分拆除，並將占用土地返還原告及其他
共有人。
訴訟費用由被告連帶負擔。
本判決於原告以新台幣拾柒萬伍仟元供擔保後，得假執行。
    事  實  及  理  由
一、本件原告起訴主張：坐落台北市○○區○○段2 小段531-2
    地號土地（下稱系爭土地），為原告與他人分別共有，詎被
    告竟無權占有系爭土地，擅自搭蓋門牌號碼為台北市○○區
    ○○路1 段185 號3 層樓房（下稱系爭房屋），爰依民法第
    767 條、第821 條訴請被告拆屋還地予原告及其他共有人等
    情。並聲明：(一)被告應將坐落系爭土地內如附圖所示A 部分
    之系爭房屋拆除，並將占用土地返還原告及其他共有人；(二)
    願供擔保請准宣告假執行。
二、被告則以：系爭房屋確為彼等所共有，然否認占有系爭土地
    ，且彼等有給付地租予其他共有人等語置辯。並聲明：原告
    之訴駁回。
三、兩造所不爭執之事項：
  (一)原告為系爭土地共有人之一。
  (二)系爭房屋為被告甲○○、乙○○共有。
四、本件之爭點：系爭房屋有無占用系爭土地？經查：
  (一)原告主張系爭房屋為3 層樓房，部分坐落系爭土地一節，雖
    為被告所否認，然業據原告提出照片一幀為證，並經本院赴
    現場履勘，製有勘驗筆錄一份在卷可稽，並囑託台北市松山
    地政事務所測量，系爭房屋占用系爭土地如附圖所示A 部分
    ，面積為9 平方公尺，有複丈成果圖一份在卷為憑，此部分
    事實已堪認定。
  (二)被告雖辯稱其等有向系爭土地其他共有人承租土地云云，然
    未見其等舉證以實其說，自難採信，縱令其等所辯非虛，然
    依民法第820 條第1 項之規定，共有物由共有人共同管理為
    原則，原告既否認系爭土地經共有人分管，則被告未經全體
    共有人同意使用系爭土地，仍屬無權占有。
五、按所有人對於無權占有或侵奪其所有物者，得請求返還之；
    對於妨害其所有權者，得請求除去之；各共有人對於第三人
    ，得就共有物之全部為本於所有權之請求，但回復共有物之
    請求，僅得為共有人全體之利益為之，民法第767 條前段、
    中段、第821 條分別定有明文。被告所共有之系爭房屋無權
    占用系爭土地，原告為系爭土地共有人之一，已如前述，揆
    諸上開規定，原告自得訴請被告將如附圖所示A 部分之系爭
    房屋拆除後，將占用部分土地返還原告及其他共有人。從而
    ，原告訴請被告將如附圖所示A 部分之系爭房屋拆除後，將
    占用土地返還原告及其他共有人，為有理由，應予准許。
六、原告陳明願供擔保，請求宣告假執行，核無不合，爰酌定相
    當之擔保金額，予以准許。
七、據上論結，本件原告之訴為有理由，依民事訴訟法第85 條
    第2 項、第390 條第2 項判決如主文。
中    華    民    國    95    年    12    月    26    日
                  民事第二庭  法  官  方彬彬
以上正本證明與原本無異。
如對本判決上訴須於判決送達後20日內向本院提出上訴狀。
中    華    民    國    95    年    12    月    27    日
                              書記官  王玉雙


司法院資訊處製作；財團法人民間司法改革基金會備份。
